【裁判字號】    99,交聲,171
【裁判日期】    990531
【裁判案由】    違反道路交通管理處罰條例聲明異議
【裁判全文】
臺灣新竹地方法院交通事件裁定  99年度交聲字第171號
原處分機關  交通部公路總局新竹區監理所
異  議  人
即受處分人  甲○○
上列異議人即受處分人因違反道路交通管理處罰條例案件，對於
交通部公路總局新竹區監理所民國99年3 月8 日所為之竹監自字
第裁50-E00000000號違反道路交通管理事件裁決處分，聲明異議
，本院裁定如下：
    主  文
原處分撤銷。
甲○○汽車駕駛人，駕駛汽車經測試檢定酒精濃度超過規定標準
，處罰鍰新臺幣萬肆仟伍佰元，吊扣其小型車普通駕駛執照壹
年，並應接受道路交通安全講習。
    理  由
一、原處分意旨略以：異議人即受處分人甲○○於民國99年3 月
    7 日14時33分許，駕駛車牌號碼8551─MH自用小客車，行經
    新竹縣竹北市○○○路、勝利五路處，因有「汽車駕駛人酒
    精濃度超過規定標準達0.41毫克」之違規行為，經新竹縣政
    府警察局保安隊員警以竹縣警交字第E00000000 號違反道路
    交通管理事件通知單當場舉發，原處分機關認異議人有前開
    違規行為，乃依道路交通管理處罰條例第35條第1 項第1 款
    之規定（原處分漏載同條例第24條第1 項第2 款）裁處罰鍰
    新臺幣（下同）34,500元，吊扣駕駛執照12個月，並施以道
    路安全講習。
二、本件異議意旨略以：異議人確實有於前開時、地酒駕行為，
    惟異議人工作即是駕駛職業貨車，如職業貨車駕照遭吊扣，
    將影響工作和家計，懇請依規定吊扣自用小客駕照，讓異議
    人能繼續使用職業駕照工作，維持生計等語。
三、按汽車駕駛人飲用酒類或其他類似物後其吐氣所含酒精濃度
    超過每公升0.25毫克或血液中酒精濃度超過0.05﹪以上，不
    得駕車；又汽車駕駛人，駕駛汽車經測試檢定有酒精濃度超
    過規定標準之情形者，處15,000元以上60,000元以下罰鍰，
    並當場移置保管該汽車及吊扣其駕駛執照1 年，並應接受道
    路交通安全講習，道路交通安全規則第114 條第2 款、道路
    交通管理處罰條例第35條第1 項第1 款、第24條第1 項第2
    款分別定有明文。次按道路交通管理處罰條例第68條業於94
    年12月14日修正，並自95年3 月1 日施行，修正前該條文規
    定：「汽車駕駛人，因違反本條例及道路交通安全規則之規
    定，受吊扣或吊銷駕駛執照處分時，吊扣或吊銷其持有各級
    車類之駕駛執照」；修正後該條文規定：「汽車駕駛人，因
    違反本條例及道路交通安全規則之規定，受吊銷駕駛執照處
    分時，吊銷其持有各級車類之駕駛執照」。查該條文修正前
    ，其原提案修正條文為：「汽、機車駕駛人，因違反本條例
    及道路交通安全規則之規定，受吊扣或吊銷駕駛執照處分時
    ，吊扣或吊銷其違法或違規當時所駕駛車輛之駕駛執照」；
    立法理由略以：「原條文將違法或違規駕駛人所持有各級車
    類之駕駛執照一併吊扣或吊銷，失之過酷，影響人民工作及
    生活甚鉅，爰修正之」等語。而最後通過之修正條文，係將
    道路交通管理處罰條例第68條原有條文中之「吊扣或」三字
    刪除。則參照上開立法理由及立法經過，依修正後之條文，
    上開規定受「吊銷駕照」處分者，仍維持吊銷駕駛人持有各
    級車類之駕駛執照，至於受「吊扣駕照」處分者，則僅「吊
    扣」其違法或違規當時所駕駛車輛之駕駛執照，不再吊扣其
    持有各級車類之駕駛執照。
四、經查，本件異議人甲○○於99年3 月7 日14時33分許，駕駛
    車牌號碼8551─MH自用小客車，行經新竹縣竹北市○○○路
    、勝利五路處，因有「汽車駕駛人酒精濃度超過規定標準達
    0.41毫克」之違規行為，為新竹縣政府警察局保安隊員警當
    場開單舉發，原處分機關乃依道路交通管理處罰條例第35條
    第1 項第1 款（原處分漏載同條例第24條第1 項第2 款）規
    定，裁處異議人吊扣駕駛執照12個月、罰鍰34,500元，並施
    以道路安全講習之處分等情，為異議人所不爭執，並有新竹
    縣政府警察局竹縣警交字第E00000000 號舉發違反道路交通
    管理事件通知單、交通部公路總局新竹區監理所竹監自字
    第裁50─E00000000 號違反道路交通管理事件裁決書各1 紙
    在卷可稽，是異議人前開違規行為堪以認定。惟異議人受「
    吊扣」駕駛執照處分時，應不再吊扣其持有之各級車類駕駛
    執照，故原處分機關於作成吊扣駕駛執照處分時，應就異議
    人所應吊扣之駕駛執照種類予以限定，即僅得吊扣異議人違
    規當時所駕駛車輛之駕駛執照，始符依法行政原則。是異議
    人於違規時領有聯結車職業駕駛執照而具有駕駛小型車之資
    格，有新竹區監理所汽車駕駛人螢幕列印表在卷可憑，其駕
    駛小型車違規，依法所受之處分應為限制其駕駛小型車之權
    利，而非限制異議人駕駛聯結車之權利，原處分機關適用道
    路交通管理處罰條例違誤，而吊扣異議人聯結車職業駕駛執
    照，顯已逾越現行道路交通管理處罰條例之規範意涵及範圍
    ，與依法行政原則有違。
五、綜上所述，原處分機關就裁處吊扣異議人聯結車職業駕駛執
    照12個月之裁罰部分，未考量現行道路交通管理處罰條例第
    68條修正規定與內涵，不得吊扣異議人現尚有效之其他各級
    駕駛執照，仍裁處吊扣異議人「汽車駕駛執照」，且於執行
    時實際吊扣異議人之「聯結車職業駕駛執照」，即有違誤。
    又原處分機關另裁處異議人罰鍰34,500元及施以道路安全講
    習部分，聲明異議意旨並未指摘及此，然因本件為一交通違
    規行為，吊扣駕照部分因與罰鍰、道路安全講習處分無從區
    分，雖異議人未就罰鍰及施以道路交通安全講習部分有所爭
    執，然仍應由本院將原處分撤銷，自為裁罰如主文第2 項所
    示之處罰，以期適法。
六、據上論斷，應依道路交通案件處理辦法第20條前段，裁定如
    主文。
中    華    民    國    99    年    5    月     31    日
                       交通法庭      法  官     邱玉汝
以上正本證明與原本無異。
如不服本裁定，應於裁定送達後5日內向本院提出抗告狀。
中    華    民    國    99    年    5     月    31    日
                                     書記官     陳怡芳

司法院資訊處製作；財團法人民間司法改革基金會備份。
